【裁判字號】    97,抗,1840
【裁判日期】    971128
【裁判案由】    給付保險金
【裁判全文】
臺灣高等法院民事裁定                  97年度抗字第1840號
抗  告  人  乙○○
            甲○○
上列抗告人因與相對人新光人壽保險股份有限公司等間給付保險
金事件，對於中華民國97年9月30日臺灣臺北地方法院97年度保
險字第14號裁定提起抗告，本院裁定如下：
    主      文
原裁定廢棄。
    理      由
一、抗告人乙○○、甲○○（下合簡稱抗告人等，單指其中一人
    ，則逕稱其名）於原法院聲請意旨略以：要保人即被保險人
    林振縣於民國84年3月20日向相對人新光人壽保險股份有限
    公司（下稱新光人壽公司）投保「百年長青0%」附加意外保
    險新台幣（下同）200萬元及50萬元，受益人為乙○○；於
    95年7月17日向相對人三商美邦人壽保險股份有限公司（下
    稱三商美邦公司，與新光人壽公司合稱相對人等）投保三商
    美邦個人傷害保險附約之身故及殘廢保險100萬元，受益人
    為甲○○。嗣要保人林振縣於95年9月2日下午4時3分於臺北
    縣新莊市○○路34號新莊溫水游泳池溺水不治死亡，經抗告
    人等分別向相對人等申請保險理賠遭拒，而起訴請求相對人
    等給付保險金及法定遲延利息等語。原法院則以上開保險契
    約約定由要保人住所地法院即臺灣宜蘭地方法院管轄，因認
    抗告人等向原法院起訴，係屬違誤，而裁定移送臺灣宜蘭地
    方法院。
二、抗告意旨則以：保險契約係債權契約，依債權相對性之法理
    ，保險契約所為合意管轄之約定，僅能拘束契約當事人及繼
    承人或受讓債權之人，抗告人等雖係受益人，惟仍屬保險契
    約當事人以外之第三人，其受益人之地位係基於要保人指定
    之別一法律關係，並非因受讓要保人之保險金請求權而成為
    受讓債權之人，自不受保險契約中要保人與保險人關於合意
    管轄條款約定所拘束，自仍應依民事訴訟法第2條第2項規定
    定其管轄，則原法院應有管轄權，為此提起本件抗告等語。
三、經查抗告人等係依林振縣與相對人等所簽訂之保險契約之約
    定，請求相對人等給付保險金，並非民事訴訟法規定之專屬
    管轄案件；而觀諸林振縣與相對人等所簽訂之新光人壽平安
    意外傷害保險附約條款第26條、三商美邦人壽個人傷害保險
    附約第24條固均載明因本附約涉訟者，同意以要保人住所所
    在地地方法院為第一審管轄法院，而要保人林振縣死亡時之
    住所地為宜蘭縣礁溪鄉○○○路165號，均有前開條款及個
    人基本資料查詢結果附卷可稽（見原法院卷第31、152、169
    頁），然前開保險契約之當事人為林振縣與相對人等，雖由
    要保人指定抗告人等為受益人，惟此受益人之地位係基於要
    保人依法指定之別一法律關係，並非受讓要保人依保險契約
    應有之保險金請求權而成為受讓債權之人，故抗告人等既非
    契約當事人、繼承人或受讓債權人，自難認當然應受前開保
    險契約關於合意管轄條款之拘束。則本件自仍應適用民事訴
    訟法第2條第2項之規定，由相對人等主事務所或主營業所所
    在地之法院管轄。是抗告人等向原有管轄權之相對人等主事
    務所所在地之法院即原法院起訴，依前揭說明，於法並無不
    合。原法院未予詳查，即逕以無管轄權為由，裁定移送臺灣
    宜蘭地方法院，尚有未洽。抗告意旨指摘原裁定不當，求予
    廢棄，為有理由，應由本院將原裁定廢棄，發回原法院另為
    適法之處理。
四、據上論結，本件抗告為有理由，裁定如主文。
中    華    民    國    97    年    11    月    28    日
                  民事第十四庭
                        審判長法  官  張  蘭
                              法  官  邱瑞祥
                              法  官  黃麟倫
正本係照原本作成。
本裁定除以適用法規顯有錯誤為理由，並經本院許可外，不得再
抗告。如提起再抗告，應於收受後10日內委任律師為代理人向本
院提出再抗告狀。並繳納再抗告費新台幣１千元。
中    華    民    國    97    年    11    月    28    日
                              書記官  王敬端


司法院資訊處製作；財團法人民間司法改革基金會備份。
